智慧財產及商業法院民事判決  
111年度民商上易字第2號
上  訴  人  高滄洋                                    
被 上訴 人  潘志雄                              
訴訟代理人  蔡勝雄律師
複 代理 人  洪惠平律師
上列當事人間侵害商標權有關財產權爭議事件，上訴人對於中華
民國110年12月30日本院110年度民商訴字第53號第一審判決提起
上訴，並為訴之追加，本院於111年7月21日言詞辯論終結，判決
如下：
    主  文
一、原判決關於駁回上訴人後開第二項之訴，及該部分假執行之
    聲請，暨訴訟費用之裁判，均廢棄。
二、被上訴人應給付上訴人新臺幣壹拾參萬伍仟陸佰陸拾元。
三、其餘上訴及追加之訴均駁回。
四、廢棄部分之第一審訴訟費用，由被上訴人負擔；第二審（含
    追加之訴）訴訟費用，由被上訴人負擔十分之一，餘由上訴
    人負擔。
    事實及理由
壹、程序方面
　　上訴人原上訴聲明被上訴人應賠償上訴人新臺幣（下同）60
    萬元（本院卷第21頁），嗣追加請求給付80萬元（本院卷第
    229頁），核屬民事訴訟法第446條第1項但書、第255條第1
    項第3款所定擴張應受判決事項之聲明，應予准許。
貳、實體方面
一、上訴人主張：上訴人為註冊第01295290號「貝多芬 BEETHOV
    EN」商標（商標圖樣如附圖所示，下稱系爭商標）之商標權
    人，被上訴人未經同意或授權，自民國108年10月1日起在其
    行銷床墊商品之網頁（https：//www.panbor.com.tw/）上
    使用醒目之「貝多芬」字樣販售床墊商品，而將自己之商標
    置於角落，易讓人混淆誤認為上訴人所販售之床墊商品，經
    上訴人通知3次仍置之不理，顯係故意侵權，爰依民法第184
    條第1項前段、商標法第68條第3款、第69條、第71條第1項
    第3款規定，求為命被上訴人給付60萬元，及追加請求之80
    萬元，共計140萬元等語。　　
二、被上訴人答辯：系爭商標包括中英文字樣，無法割裂主張商
    標權保護。被上訴人所經營潘柏家具股份有限公司（下稱潘
    柏公司）係以其公司名稱申請商標註冊並以之行銷，柔麗思
    名床世紀樂章系列有各類別型號商品理念、訴求及類別材質
    之簡介，「貝多芬」只是商品類別型號，該系列尚有使用海
    頓、華格納、莫札特、蕭邦、柴可夫斯基等音樂家之商品，
    並非作為商標使用，網站上所刊登床墊亦載有潘柏公司「PA
    NBOR」英文名稱及介紹資訊，被上訴人販售床墊均為潘柏公
    司生產且使用該公司商標，與上訴人經營「老師傅」床墊要
    求代工生產之傳統床具，在材質、設計風格及行銷訴求均有
    不同，老師傅企業為地區性商家，潘柏公司為專門生產床墊
    之工廠，柔麗思名床世紀樂章系列銷售對象為家具業者，並
    非一般消費者，無混淆誤認之疑義，並無商標侵權情事。上
    訴人積欠被上訴人代工床墊貨款在先，於108年間委製床墊
    時，並未認被上訴人於107年間開始產製之貝多芬音樂家系
    列床墊組合商品有侵權情事，恐係經催討債務後不願履行而
    提起本訴等語。
三、原審判決上訴人敗訴，上訴人不服提起上訴，聲明：㈠原判
    決廢棄。㈡被上訴人應給付上訴人60萬元，另追加聲明：被
    上訴人應給付上訴人80萬元（合計應給付140萬元）。被上
    訴人答辯聲明：上訴（含追加之訴）駁回。
四、本院得心證理由：
  ㈠上訴人為系爭商標之商標權人，系爭商標使用商品類別如附
    圖所示包括床墊商品，而被上訴人在其銷售床墊商品網頁上
    刊載「貝多芬蠶絲乳膠硬式獨立筒床墊」、「柔麗絲LOVELY
     NICE貝多芬」字樣等情，兩造均不爭執，並有系爭商標註
    冊資料、被上訴人銷售商品網頁資料在卷可稽〔臺灣嘉義地
    方法院110年度補字第247號案卷（下稱補字卷）第21頁、本
    院卷第121頁；原審卷第111至117頁、本院卷第29至35頁、
    第125頁、第153至159頁、第313至319頁、第423至433頁〕，
    堪信為真。
　㈡上訴人主張被上訴人使用「貝多芬」字樣販售床墊商品，使
    用近似系爭商標之商標於同一之床墊商品，侵害上訴人就系
    爭商標之商標權等情，為被上訴人否認並以前揭情詞置辯。
    經查：
　⒈商標法第68條第3款規定：「未經商標權人同意，為行銷目的
    而有下列情形之一，為侵害商標權：……三、於同一或類似之
    商品或服務，使用近似於註冊商標之商標，有致相關消費者
    混淆誤認之虞者」。又所謂「有致相關消費者混淆誤認之虞
    」，係指行為人之商標有使相關消費者對其所表彰之商品來
    源或產製主體發生混淆誤認之虞而言。
　⒉觀諸前揭被上訴人網頁版面，「貝多芬蠶絲乳膠硬式獨立筒
    床墊」係以「貝多芬」起首之粗黑體顯著字樣放置於床墊商
    品上方及下方右側，右側下方再針對該床墊商品材質、特性
    為商品說明，下方「柔麗絲LOVELY NICE貝多芬」圖樣之「
    貝多芬」為深色系粗體大寫，對比「柔麗絲」、「LOVELY N
    ICE」之淡色較小字體，特別明顯突出，而版面最上方「PAN
    BOR」為經設計之英文商標（原審卷第273至283頁），其下
    方列有「HOME……潘柏產品……/柔麗思名床世紀樂章系列……/貝
    多芬蠶絲乳膠硬式獨立筒床墊」字體偏小，均非明顯可辨，
    整體版面予人唱呼辨識並留下寓目印象者為「柔麗絲LOVELY
     NICE貝多芬」圖樣之「貝多芬」字樣，以及「貝多芬蠶絲
    乳膠硬式獨立筒床墊」起首之「貝多芬」。再者，「貝多芬
    」為音樂家之名字，與其使用之床墊商品的品質、功能或其
    他特性並無直接關聯，具有相當識別性，消費者會直接將其
    視為指示及區別來源的標識，被上訴人為銷售床墊商品之目
    的，在網頁上使用特意突顯且醒目之「貝多芬」標識，依其
    使用態樣應屬商標之使用。
　⒊系爭商標如附圖所示係由上方中文楷書「貝多芬」、下方外
    文大寫「BEETHOVEN」組成，被上訴人使用之「貝多芬」雖
    無外文部分，然二者之「貝多芬」在外觀、觀念、讀音上極
    為近似，且使用於相同之床墊商品，相關消費者於購買時施
    以普通之注意，異時異地隔離觀察系爭商標與被上訴人之「
    貝多芬」床墊商品時，極有可能誤認二者商品為同一來源之
    系列商品，或誤認其使用人間存在關係企業、授權關係、加
    盟關係或其他類似關係，而有混淆誤認之虞。
　⒋被上訴人雖辯稱網站上載有潘柏公司「PANBOR」英文名稱及
    介紹資訊，「貝多芬」僅為商品類別型號之區辨，潘柏公司
    柔麗思名床世紀樂章系列尚有命名為柴可夫斯基、布拉姆斯
    、莫札特、蕭邦、華格納、海頓之床墊商品，且銷售對象為
    家具業者並非一般消費者，無混淆誤認疑義等情，並提出潘
    柏公司柔麗思名床世紀樂章系列之網頁列印資料、產品報價
    明細彙整表、銷貨單及發票等為證（本院卷第269至279頁、
    第391至399頁）。然上訴人提供之前揭網頁資料，網頁上「
    PANBOR」英文之商標及其下「潘柏產品」之字體偏小，均非
    明顯可辨，已如前述，家具業者就其床墊商品之最終消費者
    為一般民眾，一般消費者仍可透過網路接觸被上訴人銷售「
    貝多芬」床墊商品之訊息，且就商品名稱、種類之標註，在
    客觀上應符合一般商業誠實標示習慣為之，以免致生消費者
    混淆誤認或影射、攀附他人商標之疑慮，被上訴人在網頁上
    使用相較於潘柏公司商標及柔麗思名床世紀樂章系列更加醒
    目之「貝多芬」標識，特意放大突顯「貝多芬」字樣，迥異
    於一般商號名稱或商標圖樣較個別商品類別型號標註醒目之
    行銷方式，實難認被上訴人於網頁上就「貝多芬」標識僅係
    作為商品類別型號之區辨使用，而為有利被上訴人之判斷。
    　　
  ⒌基上，被上訴人未經上訴人同意，於同一床墊商品，使用近
    似於系爭商標之「貝多芬」標識，依商標法第68條第3款規
    定，構成商標權之侵害。 　　
  ㈢上訴人得請求被上訴人損害賠償之金額：
  ⒈商標法第69條第3項規定：「商標權人對於因故意或過失侵害
    其商標權者，得請求損害賠償」。被上訴人自承經營床墊之
    生產工廠，對於床墊相關品牌及商標，應較一般消費者有更
    高之認識並有注意及查證之能力，卻疏未注意於行銷商品網
    頁上使用與系爭商標近似之「貝多芬」標識於床墊商品，經
    上訴人通知侵權後，當已知悉系爭商標圖樣之存在，仍未謹
    慎處理避免爭議，致侵害上訴人之商標權，其主觀上應具有
    過失，上訴人依前揭規定請求被上訴人損害賠償，即屬有據
    。
　⒉上訴人主張依商標法第71條第1項第3款規定計算損害賠償，
    惟其提出之老師傅浴桶專賣店簽收送貨單（本院卷第161至1
    83頁）並非被上訴人就「貝多芬」型號床墊商品之銷售金額
    ，自難採憑。爰審酌被上訴人於其經營行銷床墊商品之網頁
    上使用近似系爭商標之「貝多芬」標識的過失侵權情節，上
    訴人於108年10月1日以存證信函通知被上訴人父親侵權，又
    於109年9月25日寄存證信函予被上訴人父親擔任負責人之濱
    地企業股份有限公司通知侵權，係於110年2月24日始通知被
    上訴人侵權之情形（補字卷第13至55頁）及本件侵權期間，
    參以卷附上訴人經營之老師傅企業資本額為20萬元（原審卷
    第62頁），上訴人稱被上訴人為床墊製造商（本院卷第117
    頁、第413頁），被上訴人亦自承經營之潘柏公司為生產床
    墊的工廠（本院卷第375頁）之兩造營業規模等情況綜合考
    量後，認被上訴人侵害上訴人商標權之損害賠償金額，以被
    上訴人提供之潘柏公司關於柔麗思世紀樂章系列商品之報價
    明細彙整表所示「貝多芬」商品類別之5種尺寸均價6,783元
    〔(6,650+7,980+5,320+4,655+9,310)÷5＝6,783，本院卷第39
    1頁〕之20倍計算即135,660元為適當，逾此範圍之請求為無
    理由，應予駁回。 
五、綜上所述，被上訴人在其行銷床墊商品之網頁上使用醒目且
    近似於系爭商標之「貝多芬」標識，構成商標法第68條第3
    款之侵害商標權行為，上訴人依商標法第69條第3項規定，
    請求被上訴人給付135,660元，為有理由，應予准許，逾此
    部分之請求，為無理由，不應准許。從而原審就上開應准許
    部分，為上訴人敗訴之判決，尚有未洽，上訴意旨指摘原判
    決此部分不當，求予廢棄改判，為有理由，爰由本院廢棄改
    判如主文第2項所示。至上訴人之請求不應准許部分，原審
    為上訴人敗訴之判決，並駁回其假執行之聲請，經核並無不
    合，上訴意旨指摘原判決此部分不當，求予廢棄改判，為無
    理由，應駁回此部分之上訴。另上訴人於本院審理時追加請
    求被上訴人給付80萬元，為無理由，應予駁回。　　
六、本件事證已臻明確，兩造其餘之攻擊或防禦方法及所用之證
    據，經本院斟酌後，認為均不足以影響本判決之結果，爰不
    逐一論列，附此敘明。
七、據上論結，本件上訴為一部有理由、一部無理由，追加之訴
    則為無理由，依智慧財產案件審理法第1條，民事訴訟法第4
    50條、第449條第1項、第463條、第79條，判決如主文。　
中　　華　　民　　國　　111 　年　　8 　　月　　18　　日
                      智慧財產第一庭
                            審判長法  官　李維心　　　　      法  官　蔡如琪
　　　　　　　　　　　　　　　　　法  官　陳端宜
以上正本證明與原本無異。
本件不得上訴。
中　　華　　民　　國　　111 　年　　8 　　月　　18　　日
　　　　　　　　　　　　　        書記官　吳祉瑩